# 同一控制下企业合并初始投资成本的确定问题

提问人：小盆友 时间：2015-10-28 23:38:15
《CAS2-长期股权投资》第五条第一款：同一控制下的企业合并，合并方以支付现金、转让非现金资产或承担债务方式作为合并对价的，应当在合并日按照被合并方所有者权益在最终控制方合并财务报表中的账面价值的份额作为长期股权投资的初始投资成本。 那么：如下两种情况如何确定长期股权投资的初始投资成本？ 1 ：被合并方从一开始注册时就由最终控制方控制？ 2 ：被合并方一开始并非由最终控制方控制，而是在合并日之前由最终控制方控制的企业从外部单位购入？
我把我自己的理解表述如下，望各位批评指正： 对于第一种情况，因为其一开始就是由最终控制方控制，故其在最终控制方合并财务报表中的账面价值的份额=被合并方在合并日账面价值持股比例 对于第二种情况，因为其一开始并非由最终控制方控制，而是在后来从外部购入，故其在最终控制方合并财务报表中的账面价值的份额 = 被合并方在购买日按照公允价值持续计算的所有者权益持股比例

回答人：chenyiwei
第一种情况基本合理；第二种情况下要注意：如果当初被合并方进入最终控制方合并报表范围时形成了商誉的，则该商誉金额也应计入投资成本中。 在上述两种情况下，如果被合并方历史上向合并方及其子公司提供商品或服务，形成逆流交易未实现损益的，则该逆流交易未实现损益的合并抵销会影响到被合并方的净资产价值，导致同一控制下合并日确认的合并成本不同于其自身报表显示的帐面净资产乘以合并方持股比例。

提问人：nenhui 时间：2017-01-16 14:42:36
请教陈版：在确定初始投资成本时，根据 1 、长期股权投资准则第五条：同一控制下的企业合并，应当在合并日按照被合并方所有者权益在最终控制方合并财务报表中的账面价值的份额作为长期股权投资的初始投资成本。 2 、企业合并准则第七条：被合并方采用的会计政策与合并方不一致的，合并方在合并日应当按照本企业会计政策对被合并方的财务报表相关项目进行调整， 如果最终控制方、合并方、被合并方三方不一致情况下，长期股权投资初始投资成本是以其在“最终控制方合并财务报表中的账面价值”还是以“按本企业会计政策确认的账面价值”确认。

回答人：chenyiwei
在最终控制方合并财务报表中的账面价值的份额。但如果本企业采用的会计政策与最终控制方不一致的，则在本企业层面按照本企业自身的会计政策对该金额进行会计政策差异调整。